【裁判字號】    96,易,3806
【裁判日期】    970610
【裁判案由】    詐欺
【裁判全文】
臺灣高雄地方法院刑事判決              96年度易字第3806號
公  訴  人  臺灣高雄地方法院檢察署檢察官
被      告  乙○○
上列被告因詐欺案件，經檢察官提起公訴（96年度偵字第11045號）
，本院判決如下：
    主    文
乙○○無罪。
    理    由
一、按犯罪事實應依證據認定之，無證據不得認定犯罪事實；不
    能證明被告犯罪者，應諭知無罪之判決，刑事訴訟法第154
    條第2 項、第301 條第1 項分別定有明文。次按事實之認定
    ，應憑證據，如未能發現相當證據，或證據不足以證明，自
    不能以推測或擬制之方法，以為裁判基礎。且刑事訴訟上證
    明之資料，無論其為直接證據或間接證據，均須達於通常一
    般人均不致於有所懷疑，而得確信其為真實之程度，始得據
    為有罪之認定，若其關於被告是否犯罪之證明未能達此程度
    ，而有合理性懷疑之存在，致使無從形成有罪之確信，根據
    「罪證有疑，利於被告」之證據法則，即不得遽為不利於被
    告之認定。又依刑事訴訟法第161 條第1 項規定：檢察官就
    被告犯罪事實，應負舉證責任，並指出證明之方法。因此，
    檢察官對於起訴之犯罪事實，應負提出證據及說服之實質舉
    證責任。倘其所提出之證據，不足為被告有罪之積極證明，
    或其指出證明之方法，無從說服法院以形成被告有罪之心證
    ，基於無罪推定之原則，自應為被告無罪判決之諭知，此有
    最高法院40年台上字第86號、76年台上字第4986號、92年台
    上字第128 號判例要旨足參。
二、檢察官起訴略以：被告乙○○與甲○○（經本院另以簡易判
    決處刑）均得預見收購行動電話門號之人，係將所收購門號
    用以供聯絡被害人，藉此作為犯罪之工具，竟仍基於幫助他
    人遂行詐欺取財之不確定故意，由被告乙○○帶同甲○○，
    於民國95年3 月22日，在高雄市區某處，以每個門號新台幣
    （下同）1 千元之代價，交付中華電信行動電話門號000000
    0000號給姓名年籍不詳綽號「七仔」之詐騙集團成員使用，
    甲○○並給予乙○○500 元以作為介紹之酬勞，因認被告涉
    犯刑法第30條、第339 條第1 項之幫助詐欺取財罪嫌等語。
三、證據能力部分：
  (一)就卷附證人甲○○前於警詢、檢察官偵訊之陳述，其性質雖
    屬傳聞證據，惟就上開言詞陳述之證據能力，業經被告、公
    訴人於審判程序表示同意引為證據（參本院卷第40、137 頁
    ），本院審酌該警詢陳述係經承辦員警一問一答所製作，並
    無不法取供或不當之情形，適當作為證據；另甲○○偵查中
    向檢察官所為之陳述，並無顯有不可信之情況，是依刑事訴
    訟法第159 條之5 第1 項、第159 條之1 第2 項規定，認均
    具有證據能力。
  (二)次就卷附甲○○指認乙○○之指認書、乙○○之入監資料、
    高雄地檢署96年度執緝字第1038號卷乙○○95年3 月21日調
    查筆錄、乙○○96年執減更崙字第3142號執行指揮書、甲○○行動電話業務申請書（中華電信門號0000000000號）等書
    面陳述，被告、公訴人均知為傳聞供述證據，並未於言詞辯
    論終結前聲明異議，本院審酌該等證據作成時並無違法或不
    當之情形，認適當作為證據，是依刑事訴訟法第159 條之5
    第1 項、第2 項規定，均有證據能力。
四、訊據被告否認幫助詐欺犯行，辯稱：伊並未於95年3 月22日
    帶同甲○○去辦中華電信門號0000000000，伊在95年3 月21
    日晚上10點許，即因通緝為警查獲，翌（22）日被移送看守
    所，隨即入監服刑，從95年3 月22日至7 月28日共執行4 月
    又7 日，因此伊95年3 月22日既在監執行，不可能和甲○○
    去辦上開門號；伊沒有申辦上開門號，也沒有撥過；甲○○
    警詢指認的時間有誤，綽號「七仔」伊並不認識，也不是伊
    朋友，伊沒有和甲○○平分「七仔」交付收購手機的錢1 千
    元等語。公訴意旨認被告涉犯上開罪嫌，無非以證人甲○○
    於警詢、偵訊之陳述為證，且詐欺集團成員以甲○○所申辦
    上開門號向黃乙田收購帳戶，再以所收購帳戶向被害人丙○○、李怡禎詐欺取財，有交易明細及匯款單據、通聯調閱查
    詢單各1 份在卷可參，且被告與甲○○提供上開門號予不詳
    姓名年籍之人，當知渠等可能將所提供上開門號作為詐騙他
    人財物之用，是被告有幫助詐欺之犯意等語，資為論據。
五、關於甲○○申辦中華電信門號0000000000，並提供予詐欺集
    團成員，該集團成員使用該門號聯絡黃乙田收購帳戶，並以
    所收購帳戶之存摺、提款卡及密碼，向被害人丙○○、李怡
    禎詐騙取財等情，有丙○○、李怡禎之警詢指訴、交易明細
    及匯款單據、通聯調閱查詢單各1 份在卷可稽，堪認真實。
    而就甲○○、黃乙田就上開幫助詐欺犯行，業經本院於96年
    11月23日以96年度簡字第5047號判決，各判處有期徒刑3 月
    、5 月在案，有該刑事判決1 份在卷足參。又被告對於甲○○申請上開門號，且詐騙集團成員使用該門號詐騙得款等情
    ，固不爭執，惟被告以上開情詞置辯，是本件被告是否有幫
    助詐欺犯行之爭點，在於被告是否介紹、帶同甲○○至中華
    電信申辦取得上開門號，並將該門號交付與詐欺集團成員「
    七仔」，且「七仔」是否交付代價1 千元予甲○○、被告2
    人朋分各500 元等項。經查：
  (一)證人甲○○固於警詢證稱：門號0000000000是伊申請承租的
    ，該門號是乙○○帶同伊與綽號「七仔」去中華電信辦理，
    伊去辦理該門號，「七仔」就馬上給伊及乙○○各500 元，
    該500 元是乙○○向伊要求分紅的，因伊當時沒有工作，才
    將上開門號賣予「七仔」男子使用等語（參警卷第16至18頁
    ），惟甲○○於檢察官偵訊時證稱：是有人帶伊去申請上開
    門號，對方帶伊去（高雄市○○○○路1 家通訊行申請手機
    ，簽名是伊自己簽的，身分證也是伊本人的，伊大約辦了5
    、6 支門號，有遠傳及和信電話，他們有給伊錢幾百元等語
    （參偵卷第10頁），惟其偵訊所述申辦地點為市區○○○路
    某家通訊行，與其警詢所述在中華電信門市、所申辦門號是
    中華電信，而非遠傳、和信等節，尚有矛盾；而甲○○上開
    偵訊證述並未清楚特定是被告帶伊去辦，且所謂「有人」、
    「對方」、「他們」是指何人，是否包括警詢之被告及「七
    仔」，辦畢後何人給伊錢幾百元等項，均尚有疑點。再甲○○於本院審理中具結證稱：是伊與被告及1 名姓孫的男子直
    接去七賢二路某手機通訊行辦的，在林森路與七賢路交叉口
    附近，該次一共申請3 支或幾支忘記了，被告好像拿給伊代
    價1 千元或5 百元，姓孫的也有拿給她，但伊不知她拿多少
    錢等語明確（參本院卷第70至72頁），明顯與甲○○警詢所
    稱：係乙○○帶同伊與「七仔」去、在中華電信申辦、「七
    仔」給伊1 千元，被告朋分500 元、伊該次只申辦上開門號
    等項，所述不一，互有矛盾。況甲○○於本院同時證稱：伊
    不知道什麼「七仔」，伊不認識他，不知道孫姓男子有無綽
    號，不知道他的真實姓名等語明確（參本院卷第72頁），就
    此核與被告所辯：綽號「七仔」伊並不認識，也不是伊朋友
    等語相符，則究無法證明甲○○警詢之「七仔」、偵訊之「
    對方」、「他們」與審理證述之孫姓男子均為同一人，被告
    有帶同甲○○去申辦上開門號並將之提供予「七仔」，「七
    仔」有交付代價1 千元予甲○○、被告朋分各500 元等情為
    實在，是甲○○各次陳述既有歧異，自無從輕信，而遽為被
    告不利之認定。
  (二)次就甲○○交付證件申辦上開門號過程，其雖於本院證述：
    （申請書類上）名字是伊簽的，指印也是伊蓋的，當天下午
    是伊把身分證、健保卡及簽完名申請書，在該手機店交給孫
    姓男子，他當場交給手機店老闆，約隔20分鐘後，被告在該
    手機店將身分證、健保卡拿給伊，不知道手機店有沒有人將
    伊的證件帶離現場，伊確定上開證件當天在手機店就還給伊
    ，然後伊與被告一起坐孫姓男子車子回去，後來約隔3 天（
    不是很確定），有位朋友綽號阿寶說有看到被告被派出所的
    人抓走了等語明確（參本院卷第70、72、74頁），與被告於
    本院所辯：伊被緝獲前約1 星期左右，伊和甲○○一起去辦
    門號，是孫姓男子開車，帶伊等去七賢路1 家通訊行申辦，
    伊辦1 支東信門號自己使用；當天甲○○有將上開證件交給
    櫃檯小姐辦理，影印他的身分證而已，約幾分鐘（不到10分
    鐘）就還給他，是他自己簽名、按印；伊看見孫姓男子有交
    付門號晶片卡、手機給甲○○，好像是台灣大哥大、和信，
    伊等3 人在通訊行辦完後就一起回家，沒有去別的地方等語
    （參本院卷第141 至143 頁），參核大致相符。參諸被告係
    於95年3 月21日22時40分許因通緝為警查獲，並於翌（22）
    日上午經檢察官發監執行等情，有乙○○入監資料、高雄地
    檢署96年度執緝字第1038號卷附乙○○95年3 月21日23時24
    分調查筆錄、乙○○96年執減更崙字第3142號執行指揮書、
    台灣高等法院被告前案紀錄表各1 份在卷足參，可見如依甲○○於本院證述，雖其曾與被告、孫姓男子一起申辦手機門
    號，惟所申辦之門號0000000000係中華電信，並非台灣大哥
    大、遠傳或和信；地點係在七賢路附近某家通訊行，並非中
    華電信門市；時間是在被告被查獲前約3 天至1 星期，並非
    於起訴書所列之95年3 月22日；與甲○○一起去申辦之人，
    除被告外，尚有孫姓男子，而非「七仔」，且被告於95年3
    月21日晚間已因通緝到案，翌（22）日入監執行等情已明，
    自無從證實起訴書所謂：被告於95年3 月22日帶同甲○○與
    「七仔」去中華電信申辦上開門號，並當場將之交付「七仔
    」，「七仔」有交付1 千元予甲○○、被告朋分等情，是被
    告上開所辯，尚非不可採信。
  (三)又證人即中華電信文信中心職員戊○○於本院具結證稱：（
    提示門號0000000000業務申請書）下面蓋的經辦人章是伊的
    ，是伊承辦，伊一直都在中華電信文信中心櫃檯營業部，這
    件是本人來辦理的；如果是本人來申辦，伊等一定請本人簽
    名；如果是代辦，上面會有本人蓋章，委託書欄會有代辦人
    資料，不會有本人簽名；如果本人沒來，除本人的雙證件外
    ，還要提出代辦人的雙證件，代辦人也要簽名，代辦人之雙
    證件影本也會與申請書留存等語明確（參本院卷第75、76頁
    ），經核諸卷附中華電信行動電話業務申請書、客戶申請書
    上，均僅有申請人甲○○簽名、捺指印，並附其本人健保卡
    、身分證正反面影本各1 份，代辦人欄則為空白，並無代辦
    人證件影本等情，有中華電信高雄營運處服務中心提供客戶
    申請書函覆單附上開資料在卷足參（參本院卷第46至48頁）
    。參諸證人甲○○證實：上開中華電信申請書類為其本人簽
    名、按印；伊只有與被告去七賢路手機通訊行這1 次，被告
    當天有將伊身分證、健保卡還給伊，確定在該手機店就還給
    伊等語明確（參本院卷第70、71、73頁），印證相符，足見
    甲○○本人雖於95年3 月22日有去中華電信文信中心申辦上
    開門號，然其並非事前委託被告或他人攜帶證件代辦，亦非
    當日與被告本人前往申辦等情明確，是甲○○警詢所述係於
    上開日期與被告、「七仔」前往申辦，辦好後將該門號交給
    「七仔」，「七仔」給伊代價1 千元與被告朋分云云，及於
    本院另證述：如果有代辦的話，應該是被告去而已，因她將
    伊身分證、健保卡之正本拿走云云，明顯與事實不符，自無
    從以卷內甲○○對被告之指認書、上開門號行動電話業務申
    請書而逕為被告不利之認定。
  (四)復以本件被告既然未於95年3 月22日帶同甲○○去中華電信
    申辦上開門號已明，則甲○○究與何人（「七仔」、孫姓男
    子或他人）去中華電信申辦上開門號，即與被告本件犯罪事
    實之認定尚屬無涉。至甲○○雖於95年3 月22日申辦取得該
    門號交付他人而獲取代價1 千元或朋分500 元，且經詐欺集
    團成員以該門號聯絡收購帳戶而用以詐取款項等情，亦與被
    告無關，自無從據以推論被告有上開犯行。從而，本件依卷
    證資料，尚查無被告帶同甲○○申辦上開門號、交付「七仔
    」以獲取報酬而幫助詐欺犯行之積極證據。
  (五)綜上所述，本件檢察官所舉積極證據，尚不足使本院採信被
    告有幫助詐欺之犯行，尚有合理之懷疑存在，無法為此事實
    之認定。此外，復查無其他積極證據足認被告有公訴意旨所
    指犯行，被告既未經證明犯罪，揆諸首揭規定及說明，自應
    為無罪之諭知。
據上論斷，應依刑事訴訟法第301條第1項前段，判決如主文。
本案經檢察官丁○○到庭執行職務。
中    華    民    國    97    年     6    月    10    日
                  刑事第三庭 審判長法  官  蔡國卿
                                   法  官  何佩陵
                                   法  官  李昆南
以上正本證明與原本無異。
如不服本判決應於收受本判決後10日內向本院提出上訴書狀，並
應敘述具體理由，如未敘述上訴理由者，應於上訴期間屆滿後20
日內補提理由書狀於本院（均須按他造當事人之人數附繕本）「
切勿逕送上級法院」。
中    華    民    國    97    年    6     月    10    日
                                   書記官  黃美玲


司法院資訊處製作；財團法人民間司法改革基金會備份。
